臺灣臺南地方法院民事判決　九十四年度訴字第六七號
　　原　　　告　　丙○○
　　兼訴訟代理人　乙○○
　　被　　　告　　合作金庫銀行股份有限公司
　　法定代理人　　戊○○
　　訴訟代理人　　甲○○
　　　　　　　　　丁○○
右當事人間請求第三人異議之訴事件，本院（言詞辯論終結日期：九十四年三月十六
日）判決如左：
　　主　　　文
原告之訴駁回。
訴訟費用由原告負擔。
　　事實及理由
一、本件原告起訴主張：坐落訴外人蕭光雄所有之台南縣學甲鎮○○段三八二之一二
　　０地號土地上，如附圖所示臨時建號四０二二之二、四０二二之三號未保存登記
　　建物二棟（以下簡稱系爭房屋），為原告約於民國八十六年間共同興建，作為農
　　舍及包裝場等之用，土地則係由訴外人蕭光雄無償借用。本院九十三年度執字第
　　二三五０九號強制執行事件將原告所有之上開建物予以查封拍賣，實已損及原告
　　權益。按第三人就執行標的物有足以排除強制執行之權利者，得於強制執行程序
　　終結前，向執行法院對債權人提起異議之訴，強制執行法第十五條前段定有明文
　　。系爭房屋既為原告所有，而原告並非被告之執行債務人，惟竟遭被告聲請強制
　　執行，原告自可提起第三人異議之訴。為此請求判決：（一）確認原告對坐落台
　　南縣學甲鎮○○段三八二之一二０地號上如附圖示臨時建號四０二二之二、四０
　　二二之三號未保存登記建物二棟有所有權。（二）本院九十三年度執字第二三五
　　０九號強制執行事件就前項建物所為之強制執行程序，應予撤銷。
二、被告抗辯：（一）訴外人蕭光雄前於八十年四月、八十四年一月分別向被告借款
　　新台幣（下同）二千二百萬元、五千五百萬元，並提供臺南縣學甲鎮○○段三八
　　二、三八二之二九、三八二之一一九、三八二之一二○、三八二之一二二地號等
　　五筆土地，先後於八十年四月二十四日、八十四年一月十九日設定最高限額抵押
　　權予被告，以擔保其債務之履行，詎蕭光雄於借後款到期時竟未依約履行，被告
　　乃聲請本院民事執行處強制執行前述土地及其上未保存登記之房屋。系爭未保存
　　登記之房屋均應屬蕭光雄所有，此由蕭光雄於提供前述土地設押時，曾二度出具
　　切結書承諾：「土地上未辦保存登記建物（當時已有一棟舊磚造房屋）及嗣後興
　　建建築物願一併供擔保且絕不出租、出讓．．．」等語可知。（二）原告二人及
　　訴外人蕭光雄之說詞前後矛盾不一，且原告始終未能提出興建房屋之出資證明，
　　又原告乙○○為蕭光雄之岳父，且本件訴訟關乎蕭光雄己身利益，其所言自有偏
　　頗之虞，尚不得全憑片面之詞據以認定系爭房屋之權利。（三）退步言，縱原告
　　有系爭房屋之所有權，惟因該系爭房屋係於土地抵押權設定後始興建，故仍應與
　　土地併付拍賣，而於拍定後將系爭房屋拍賣價金交還原告，尚無撤銷系爭房屋強
　　制執行程序之問題（最高法院九十二年度台抗字第六四一號裁定參照）等語。爰
　　聲明：駁回原告之訴。
三、兩造不爭執事實：
（一）本件被告依據本院九十一年度執字第一三００九號債權憑證（債務人之一為蕭
　　　光雄），向本院民事執行處聲請引用假扣押拍賣臺南縣學甲鎮○○段三八二、
　　　三八二之二九、三八二之一一九、三八二之一二○、三八二之一二二地號等五
　　　筆蕭光雄提供設定抵押之土地，並請求就同段三八０之一二０地號土地上之未
　　　保存登記建物三棟（即如附圖所示臨時建號四０二二之一、之二、之三號）併
　　　付拍賣，刻於強制執行程序進行中，業經本院調取本院九十三年度執字第二三
　　　五０九號民事執行卷宗查無訛。
（二）上開臨時建號四０二二之一號未保存登記建物係於土地設定抵押權之前所興建
　　　，為蕭光雄所有，目前廢棄無人使用。其餘二棟系爭房屋則係於八十六年間所
　　　蓋，目前由蕭光雄將系爭房屋及前述五筆土地一併出租予訴外人周尚文作為漁
　　　塭、休息間、貨物包裝場使用（見本院勘驗筆錄、本院九十三年度執字第二三
　　　五０九號卷附租賃契約書）四、得心證之理由：
　　本件原告主張其為系爭房屋所有權人，無非僅舉證人蕭光雄一人之證詞為證，別
　　無其他任何興建房屋之出資證明。本院審酌：
（一）原告於系爭強制執行程序曾具狀陳報稱：蕭光雄所有之五筆學甲段抵押土地於
　　　七十七年十二月二十五日起，無償供原告二人使用，其地上物亦由原告二人所
　　　出資興建等語（見執行卷附之九十三年八月二十五日陳報狀）。惟查，蕭光雄
　　　係於七十七年十一月二十五日購買前開五筆學甲段土地，並先後於八十年、八
　　　十四年間設定抵押權予被告以擔保借款，依據蕭光雄為向被告申貸所提出之切
　　　結書二份、營運計劃書二件、說明書及台南縣陸上漁塭臨時養殖漁業登記證各
　　　一紙等資料觀之，蕭光雄切結稱學甲段五筆土地均無出借、出租情事，且其自
　　　己於上開土地從事鰻魚養殖，因此需要資金週轉等情（見執行卷附被告九十三
　　　年十一月十六日書狀證物），則原告說詞與蕭光雄向被告申請貸款時所提出之
　　　書面證據顯然不符。雖蕭光雄嗣於本院民事執行處調查時及本院審理時均到庭
　　　證陳：系爭二棟房屋均為其丈人原告乙○○所蓋，切結書所指願供作擔保之建
　　　物僅指如附圖臨時建號四０二二之一號舊磚造房屋（該屋為蕭光雄所有），不
　　　及於系爭二棟房屋云云（見本院卷二八頁至三十頁），然參之證人蕭光雄於本
　　　院證述：其與原告乙○○共同投資經營鰻魚養殖事業，由原告實際在場經營，
　　　並非將土地漁塭借給原告養殖一節（見本院卷二一頁），亦與原告於強制執行
　　　程序中所述不合，另查，蕭光雄自承於九十一年八月二十一日將前開學甲段五
　　　筆土地及其上建物一併出租予訴外人周尚文，亦有漁塭租賃契約書一紙附於執
　　　行卷可稽，則倘若蕭光雄非建物所有權人，豈有擅自將系爭房屋一併出租他人
　　　，而未將租金分配予原告之理！況原告自稱興建系爭二棟房屋出資高達一百三
　　　十餘萬元，其等亦豈會任由蕭光雄將房屋出租他人而未要求分毫租金！證人蕭
　　　光雄所證既有前述諸多與原告主張矛盾之處，尚難僅憑其證詞即認原告對系爭
　　　房屋有所有權。
（二）原告乙○○於本院審理時稱：系爭房屋是原告二人共有的，房屋也是兩人一起
　　　出資蓋的，因當時兩人一起在現場土地養鰻魚等語（見本院卷十五頁）。惟九
　　　十四年二月二十二日本院勘驗現場時，原告丙○○卻陳稱：我於八十五年九月
　　　入獄，八十八年出獄，而房子是八十六年蓋的，養鰻是乙○○、我及蕭光雄三
　　　人共同投資的，乙○○出錢、我出工、蕭光雄出地，所以房子是我們三人所有
　　　等詞（見本院卷四三頁），另原告乙○○又稱：「因為甚於養鰻魚需要，一間
　　　居住，一間放飼料，興建房屋資金一百多萬是原告共同出資的，原告丙○○偶
　　　而也有來養鰻」等語（見本院卷十九頁），惟原告丙○○竟稱：「八十五年九
　　　月因入獄執行，之後就沒有再從事養鰻魚。」等詞（見本院卷四三頁）。對照
　　　原告二人說辭，其等對系爭房屋所有權歸屬及出資情形，不但認知不同，相關
　　　說法更不一致，實難採信。此外，原告主張系爭房屋為其等出資一百餘萬元所
　　　建造，然卻無法提出任何僱請工人或出資之證據，而參照原告乙○○、丙○○
　　　及證人蕭光雄間之陳述又多所矛盾，自難為有利於原告之認定。
（三）從而，原告既無法證明系爭房屋為渠等所有，則其等依強制執行法第十五條規
　　　定，訴請確認其等對系爭房屋有所有權，並請求將本院九十三年度執字第二三
　　　五０九號強制執行事件就系爭房屋所為之強制執行程序予以撤銷，為無理由，
　　　應予駁回。
五、結論：原告之訴為無理由，依民事訴訟法第七十八條、第八十五條第一項前段，
　　判決如主文。
中　　　華　　　民　　　國　　九十四　　年　　　三　　　月　　三十一　　日
　　　　　　　　　　　　　　　　臺灣臺南地方法院民事第一庭
~B法　　　官　蔡雅惠
右為正本係照原本作成。
如對本判決上訴，須於判決送達後廿日內向本院提出上訴狀。
中　　　華　　　民　　　國　　九十四　　年　　　四　　　月　　　一　　　日
~B法院書記官　黃富煜
